【裁判字號】    99,上易,160
【裁判日期】    990510
【裁判案由】    傷害
【裁判全文】
臺灣高等法院高雄分院刑事判決         99年度上易字第160號
上  訴  人  臺灣高雄地方法院檢察署檢察官
上  訴  人
即  被  告  丁○○
上  訴  人
即  被  告  乙○○
被      告  丙○○
上列上訴人因被告傷害案件，不服臺灣高雄地方法院98年度易字
第1110號中華民國98年12月31日第一審判決（起訴案號：臺灣高
雄地方法院檢察署98年度調偵字第547 號），提起上訴，本院判
決如下：
     主  文
上訴駁回。
     事  實
一、丁○○因與「世發吊車公司」負責人劉威立有勞資糾紛，且
    認劉威立在外放話使其無法獲其他吊車公司聘用因而心生不
    滿，竟夥同乙○○及其他6 名年籍姓名不詳之成年男子，共
    同基於傷害之犯意聯絡，攜帶棒球棒、木棍及鋁棒等，於民
    國（下同）97年9 月6 日凌晨0 時許，前往劉威立位於高雄
    縣大寮鄉○○村○○路183 之6 號「世發吊車公司」工廠內
    ，以徒手或棍棒毆打之方式，而共同毆打劉威立及其員工甲○○2 人，致劉威立受有右手第壹掌骨骨折、左側顏面挫傷
    、左肩挫傷、雙側小腿挫傷等傷害，甲○○則受有頭部外傷
    、頭皮撕裂傷、左肩挫擦傷等傷害。
二、案經劉威立、甲○○訴由高雄縣政府警察局林園分局報請臺
    灣高雄地方法院檢察署檢察官偵查起訴。
     理  由
甲、有罪部分
壹、程序方面（證據能力之審查）
一、按被告以外之人於審判外之陳述，雖不符刑事訴訟法第159
    條之1 至之4 等4 條之規定，而經當事人於審判程序同意作
    為證據，法院審酌該言詞陳述或書面陳述作成時之情況，認
    為適當者，亦得為證據；又當事人、代理人或辯護人於法院
    調查證據時，知有刑事訴訟法第159 條第1 項不得為證據之
    情形，而未於言詞辯論終結前聲明異議者，視為有前項之同
    意，同法第159 條之5 定有明文。
二、本判決下列所引用之言詞陳述或書面陳述之傳聞證據部分，
    檢察官及被告乙○○（被告丁○○、丙○○於準備程序期日
    ，經合法通知未到場）於本院行準備程序時，對於各該傳聞
    證據之證據能力，均未加爭執且同意作為本案之證據。嗣於
    本院審理程序，調查各該傳聞證據，加予提示並告以要旨時
    ，檢察官及被告丁○○、丙○○（被告乙○○於審理期日，
    經合法通知未到場）亦均未於言詞辯論終結前聲明異議，本
    院審酌各該傳聞證據作成時之情況，認均與本件待證事實具
    有關聯性，且查無證據足以證明言詞陳述之傳聞證據部分，
    陳述人有受不法取供或違反其自由意志而陳述之情形，書面
    陳述之傳聞證據部分，亦查無遭變造或偽造之情事，顯見各
    該傳聞證據之證明力非明顯過低，衡酌上述各該證據，作為
    本案之證據亦屬適當，自均得為證據，而有證據能力。
貳、實體方面
一、右揭傷害之行為事實，已據上訴人即被告（下稱被告）丁○○於本院審理時坦承不諱，惟上訴指摘原審量刑過重，請求
    從輕量刑云云；訊據上訴人即被告（下稱被告）乙○○固供
    承於上揭時地，有一同前往告訴人劉威立之吊車工廠之事實
    ，惟矢口否認有何共同傷害之犯行，辯稱：當天到達現場後
    ，伊與丙○○均未下車，伊在車上睡覺，沒有參與毆打云云
    。
二、經查：
  (一)右揭被告丁○○夥同多人共同傷害被害人劉威立、甲○○等
    行為事實，已據被告丁○○於本院審理時坦承不諱（見本院
    卷第60頁），核與證人即被害人劉威立於原審審理時證稱：
    當晚其與甲○○在工廠內討論事情，突然丁○○撥打其電話
    說要過來工廠，並確認工廠內只有其2 人後不久，工廠外就
    來了3 、4 部車，接著一群人就翻牆進入工廠，不發一語即
    以鋁棍、鐵棒毆打其與甲○○，其遭人毆打時丁○○就站在
    旁邊，其右手掌、左臉、肩膀、小腿之傷勢均係遭人持棍棒
    毆打所致，之後因甲○○受傷流血，那群人認為出事了就立
    即離去等語（見原審二卷第80-81 頁）；及證人即被害人甲○○於原審審理時證述：當天其與劉威立一同在工廠內喝酒
    討論事情，突然丁○○打電話表示也要過來工廠，之後就看
    到3 台車停在門口，且有一群人在門口叫囂，其與劉威立因
    感到害怕遂不敢開門，沒想到丁○○竟與該群人翻牆進入工
    廠，手上還持有球棒及類似長槍之不明長條物，當時其遭其
    中一人持類似槍枝之物抵住而不敢動，但其看見有6 、7 人
    持棍棒在毆打劉威立，突然其後腦遭人以硬物攻擊後，就昏
    倒在地，另左肩所受傷勢也是遭人以物品所傷等語（見原審
    二卷第73-76 頁），悉相符合，而被害人劉威立、甲○○遭
    被告等人持上揭兇器毆打致身體受有如事實欄所載之傷害，
    亦有高雄市立小港醫院甲種診斷證明書2 份及楊骨科診所診
    斷證明書1 分附卷可稽（見偵一卷第20-22 頁），此外復有
    被害人甲○○因頭部遭被告等人重擊而昏倒在地，並於地上
    留下一灘血跡等及其他現場蒐證照片共5 張、手繪現場圖2
    張等附卷可資佐證（見偵一卷第26頁、原審二卷第109-110
    頁），被告丁○○坦承犯上揭傷害罪之自白，與事實相符，
    自得採為認定本件犯罪事實之證據，其有上開傷害之行為事
    實，堪以認定。
  (二)次查，被告丁○○前係受僱於告訴人劉威立所開設之「世發
    吊車公司」工作，嗣被告丁○○於離職時，因與被害人劉威
    立有薪資之糾紛，且認劉威立在外放話使得其無法獲得其他
    吊車公司聘用，而心生不滿等情，已據證人劉威立於原審審
    理時證稱：丁○○自其公司離職後，認為其尚積欠薪資未給
    付，雙方因而在某議員處洽談和解，其並給付新臺幣3 萬元
    予丁○○，之後丁○○之友人經常藉由丁○○之電話與其聯
    絡，並表示「有錢就可以糟蹋員工嗎？」云云，在此之前，
    其與丁○○並無聯絡等語明確（見原審二卷第79-80 頁）；
    復經證人甲○○於原審審理時證述：整件事的起因是丁○○
    與劉威立間之勞資糾紛所引起，且丁○○認為現在找不到工
    作是因劉威立所致，所以才帶人來工廠尋釁等語相符（見原
    審二卷第76頁，偵卷第19頁），參以被告丁○○於原審審理
    時，當庭詰問證人劉威立：「你當時為何要叫其他吊車公司
    不要雇用我？」等語（見原審二卷第82頁），本件案發前，
    被告丁○○既確有因先前與證人劉威立之勞資糾紛，且認其
    無法順利尋找工作乃證人劉威立從中作梗所致，益徵被告丁○○確有毆打被害人劉威立等人之報復動機，足堪認定。
  (三)再查，本件被告乙○○於案發當日，亦隨同被告丁○○等人
    ，前往被害人劉威立上開工廠乙節，為被告乙○○自承不諱
    。而被告乙○○於衝突發生後工廠大門開啟之際，亦有與被
    告丁○○一同進入工廠之事實，已據證人即同案被告丁○○
    迭於警詢、原審審理時證稱：其與乙○○到達現場後，因劉
    威立不願開門，此時有人爬牆進入毆打劉威立，之後劉威立
    開門後，其與乙○○及其餘之人遂從大門進入，並開始動手
    毆打劉威立、甲○○等語明確（見偵卷第5 頁，原審二卷第
    90頁），核與證人劉威立於原審審理時證述：當時丁○○所
    夥同之一群人一直叫其開門，且有人已經爬牆進入對其毆打
    ，因其身上帶有遙控器，所以就將大門打開，那群人遂進入
    毆打其與甲○○等語（見原審二卷第81頁），大致相符，由
    上開證人所證述內容，參互以觀，足認被告乙○○於案發當
    日確有與被告丁○○一同進入被害人劉威立之工廠無訛。再
    依證人劉威立於原審審理時另證稱：那群人進入工廠後就毆
    打伊與甲○○，之後甲○○受傷流血，那群人認為出事了才
    離開等語（見原審二卷第81頁）；及證人甲○○於原審審理
    時亦明確證述：當時進入工廠的那群人一邊叫囂，一邊喊著
    「給他死」，且進來之人幾乎都有動手毆打伊與劉威立等語
    （見原審二卷第74頁），堪認案發當時隨同被告丁○○進入
    上開工廠之人，均有與證人劉威立、甲○○發生衝突及出手
    打人無訛。本件被告乙○○於當時既係一同進入工廠的其中
    1 人，且其等進入工廠之目的均係為丁○○出氣報復而打人
    ，則被告乙○○進入其中，豈有置身事外，而不遂行其進入
    之目的即出手打人之理？被告劉欽鴻辯稱伊到場後，在車上
    睡覺，未進入工廠內云云，已與上揭事證完全不符，所辯未
    進入工廠參與打人云云，殊不足採。
  (四)按共犯之意思聯絡，並不限於事前有所謀議，於行為當時有
    共同犯意之聯絡者，亦屬之，且其表示之方法，亦不以明示
    通謀為必要，即相互間有默示之合致，亦無不可。本件被告
    丁○○於前往證人即被害人劉威立工廠前，既有先撥打電話
    予劉威立，確認其所在地及身旁共有幾人，並在車上預先準
    備好棍棒，此為被告丁○○所不否認（見原審二卷第88頁）
    ，並經證人即被害人劉威立、甲○○證述明確。被告丁○○
    既已確認在上開工廠處僅有證人即被害人劉威立2 人，乃其
    竟夥同多達數倍之人一同前往，且事先準備棍棒等兇器，到
    場不待被害人開門，即翻牆進入，一面叫囂一面打人，顯見
    其等有傷害被害人劉威立及甲○○之事前謀議甚明。再佐以
    被告丁○○先前與證人劉威立有勞資糾紛，因而心生怨懟有
    報復之動機一節，與其上開夥同多人攜帶棍棒一同前往被害
    人上揭工廠等行徑，參互引證，益見被告丁○○就傷害劉威
    立、甲○○一事早有預謀，並與受其邀約一同前往之被告乙○○等多人間，確有傷害之犯意聯絡，應堪認定。被告乙○○雖辯稱：當天係隨同丁○○前往現場，但出發前並不知道
    要去作何事，到達現場後其均待在車上睡覺，並未參與毆打
    劉威立、甲○○等行為云云，不足採信。
  (五)本件被告乙○○於前往案發現場前，即與被告丁○○及其餘
    多人有共同傷害之犯意聯絡，並於衝突發生時，有進入工廠
    ，參與毆打劉威立、甲○○乙節，已詳如前述，而被告乙○○如何到達現場？亦據證人即被告丁○○於原審審理時明確
    證稱：當天係開2 部車前往現場，伊開車載丙○○，乙○○
    係搭乘另一部車等語（見原審二卷第89頁），乃被告乙○○
    竟陳稱伊係與丁○○、丙○○同乘一部車前往案發現場云云
    ，足見被告乙○○係為自圓其與丙○○在同一輛車上睡覺未
    進入被害人工廠打人之辯詞，而刻意為虛偽之陳述至明，所
    辯伊與丙○○在同一車上睡覺未下車參與毆打云云，已難採
    信；況被告丁○○等人之車輛係停放於證人劉威立之工廠大
    門前，而當時工廠大門深鎖，眾人先在門口叫囂、辱罵後，
    待大門打開即衝進打人行兇等情，此已據證人劉威立、甲○○證述如前，依此現場之客觀情狀，倘被告乙○○當時確坐
    在車內，衡情豈有不知近在咫尺之車外已發生此嚴重之暴力
    打架衝突？然被告乙○○竟於原審供稱：伊不知道為何要去
    劉威立工廠，也沒有聽到車子外面發生什麼事情，更不知道
    車子何時開走云云（見原審二卷第93頁），核其辯詞，與常
    理殊有違背，而難憑採，其所為上開辯解，應係事後卸責之
    詞，不足採信。
  (六)綜上所述，本件被告丁○○、乙○○與其他不詳姓名之男子
    多人，持棍棒毆打被害人劉威立，甲○○致身體受傷之傷害
    犯行，事證已臻明確，均堪以認定。
三、核被告丁○○、乙○○所為，均係犯刑法第277 條第1 項之
    普通傷害罪。其2 人與其餘6 名姓名年籍不詳之成年男子間
    ，有犯意聯絡及行為分擔，均應論以共同正犯。又被告丁○○、乙○○與另6 名姓名年籍不詳之成年男子，共同毆打被
    害人劉威立、甲○○等2 人，其等係在極短時間內，在同一
    處所，分別對上開2 位被害人下手毆打，實施傷害行為，應
    認係在單一傷害犯意下所為之傷害行為，且係同時侵害被害
    人劉威立、甲○○2 人之身體法益，一行為觸犯數罪名，為
    想像競合犯，應從一普通傷害罪處斷。
四、原審就被告丁○○、乙○○2 人所為傷害犯行，認罪證明確
    ，因而適用刑法第28條、第277 條第1 項、第55條、第41條
    第1 項前段，刑法施行法第1 條之1 等規定，並審酌被告丁○○僅因先前與告訴人劉威立之勞資糾紛，而被告乙○○與
    告訴人劉威立、甲○○更素無仇怨，其2 人竟夥同其餘6 名
    成年男子前往告訴人劉威立工廠，持棍棒等兇器，共同圍毆
    告訴人劉威立、甲○○，致劉威立、甲○○受有骨折、顏面
    挫傷、頭部外傷等嚴重之傷害，犯後否認犯行，堅不供出其
    餘共犯之真實身分，更於犯後撥打電話要脅告訴人劉威立、
    甲○○不得提出告訴（此業據告訴人甲○○、劉威立於原審
    證述在卷），認被告丁○○、乙○○2 人均無悔意，及其動
    機、手段、素行、智識程度、生活狀況等一切情狀，而就被
    告丁○○、乙○○分別量處有期徒刑陸月、伍月，並考量其
    2 人之生活、工作及犯罪情狀等，均諭知以新臺幣1,000 元
    折算1 日之易科罰金折算標準，以示懲儆。另對於被告丁○○、乙○○及其餘共犯所持棒球棒、木棍及鋁棒等犯傷害罪
    之行兇工具，併予敘明，因均未扣案，且被告丁○○供稱：
    毆打的木棍、球棍均已隨手丟棄等語（見偵卷第5 頁），認
    均已滅失，而不另予宣告沒收。其認事用法，核無不合，量
    刑亦屬允當。被告丁○○上訴意旨，認量刑過重；被告乙○○，上訴意旨否認犯罪，指摘原判決不當；均無理由，應予
    駁回。
五、被告乙○○經合法傳喚，無正當理由不到庭，爰不待其陳述
    ，逕行判決。
乙、無罪部分
一、公訴意旨另以：被告丙○○與同案被告丁○○、乙○○及其
    餘5 名年籍姓名不詳之成年男子，共同基於傷害之犯意聯絡
    ，攜帶棒球棒、棍棒及鋁棒等，於上開事實欄所載之時、地
    ，共同出手毆打告訴人劉威立、甲○○，致劉威立、甲○○
    受有如前揭事實欄所示之傷害，因認被告丙○○涉犯刑法第
    277 條第1 項之普通傷害罪嫌云云。
二、按犯罪事實應依證據認定之，無證據不得認定犯罪事實；不
    能證明被告犯罪者，應諭知無罪之判決，刑事訴訟法第154
    條第2 項、第301 條第1 項分別定有明文。次按事實之認定
    ，應憑證據，如未能發現相當證據，或證據不足以證明，自
    不能以推測或擬制之方法，以為裁判基礎。且刑事訴訟上證
    明之資料，無論其為直接證據或間接證據，均須達於通常一
    般人均不致於有所懷疑，而得確信其為真實之程度，始得據
    為有罪之認定，若其關於被告是否犯罪之證明未能達此程度
    ，而有合理性懷疑之存在，致使無從形成有罪之確信，根據
    「罪證有疑，利於被告」之證據法則，即不得遽為不利於被
    告之認定。又按檢察官就被告犯罪事實，應負舉證責任，並
    指出證明之方法，刑事訴訟法第161 條第1 項定有明文。因
    此，檢察官對於起訴之犯罪事實，應負提出證據及說服之實
    質舉證責任。倘其所提出之證據，不足為被告有罪之積極證
    明，或其指出證明之方法，無從說服法院以形成被告有罪之
    心證，基於無罪推定之原則，自應為被告無罪判決之諭知（
    最高法院40年臺上字第86號、76年臺上字第4986號、92年臺
    上字第128 號判例要旨參照）。
三、公訴意旨認被告丙○○涉犯刑法第277 條第1 項之傷害罪嫌
    ，無非係以被告丙○○自承有前往現場、同案被告乙○○之
    指述、證人劉威立、甲○○之證述及診斷證明書等為其主要
    論據。訊據被告丙○○堅詞否認有何共同傷害行為，辯稱：
    其雖有前往現場，但沒有下車，亦未參與毆打劉威立、甲○○等語。
四、經查：
  (一)被告丙○○固自承有隨同被告丁○○、乙○○一同前往本件
    案發現場，惟證人即同案被告丁○○、乙○○，於原審審理
    時均一致證稱：當天丙○○酒醉在車上睡覺，未隨同大家進
    入被害人劉威立之工廠內等語（見原審二卷第89、94頁），
    而證人劉威立於偵查中證稱：打人的兇手其只認識丁○○，
    其他人均不認識，也沒有結怨等語（參偵卷第37頁）；另證
    人甲○○於原審審理時亦證稱：跑進來打人之人群中，其只
    認識丁○○，在場之丙○○有無叫囂或毆打，其已經記不得
    了，因為人太多了等語（參原審二卷第74頁），依上開共同
    被告丁○○、乙○○之證述，被告丙○○係留在車上未進入
    工廠參與打架；而依被毆打之證人劉威立、甲○○上開證詞
    ，渠等則均無法指認被告丙○○到場後，確有進入劉威立之
    工廠，或叫囂或出手打人之事實。顯見首揭公訴人所舉之證
    據，尚無法憑以認定被告丙○○確有共同為本件傷害之犯行
    至明。
  (二)次查，共同被告丁○○先前曾與證人劉威立有勞資糾紛，因
    而心生怨懟，萌生報復傷害之動機，已詳如前述，而依丁○○邀集被告乙○○等多人，且攜帶棍棒共同開車前往被害人
    劉威立上揭工廠，到場後立即持棍棒叫囂並進入工廠內毆打
    被害人劉威立及甲○○等情，固足認被告丁○○就傷害劉威
    立、甲○○一事早有預謀，並與受其邀約一同前往且有進入
    工廠內毆打被害人之被告乙○○及其他不詳姓名之同夥多人
    間，事前有傷害之謀議暨犯意聯絡無訛。然本件既無證據證
    明被告丙○○到場後，確有參與叫囂或進入工廠內出手毆打
    被害人劉威立及甲○○之具體行為事實，且更無任何證據足
    資佐認丙○○事前有參與本件傷害犯行之謀議、計劃或為兇
    器之準備等情事，本件自不得徒以被告丙○○供承有隨同被
    告丁○○、乙○○一同搭車前往案發現場之事實，即推認其
    事前有傷害之犯意聯絡，而應負共謀共同正犯之傷害罪責。
  (三)綜上所述，檢察官認被告丙○○涉有傷害罪嫌所憑之證據，
    既不足為被告丙○○有罪之積極證明，且其指出證明之方法
    ，無從說服法院以形成被告丙○○有罪之心證，此外，復查
    無其他積極證據足資證明被告丙○○有何本件傷害之犯行，
    其被訴傷害罪名自屬不能證明，依首揭最高法院裁判意旨及
    基於無罪推定之原則，本件自應為被告丙○○無罪判決之諭
    知。
五、原審就被告丙○○部分，以不能證明其犯傷害罪，而為無罪
    之諭知，核無違誤；檢察官上訴意旨，猶執前詞，指摘原判
    決此部分不當，為無理由，應予駁回。
據上論斷，應依刑事訴訟法第368 條、第371 條，判決如主文。
本案經檢察官郭振昌到庭執行職務。
中    華    民    國    99    年    5     月    10    日
                  刑事第五庭    審判長法  官   曾永宗
                                      法  官   任森銓
                                      法  官   鍾宗霖
以上正本證明與原本無異。
不得上訴。
中    華    民    國    99    年    5     月    10    日
                                      書記官   邱麗莉
附錄本判決論罪科刑法條：
刑法第277 條第1 項
傷害人之身體或健康者，處3 年以下有期徒刑、拘役或1 千元以
下罰金。

司法院資訊處製作；財團法人民間司法改革基金會備份。
